【裁判字號】    98,審易,3506
【裁判日期】    990125
【裁判案由】    詐欺
【裁判全文】
臺灣高雄地方法院刑事判決            98年度審易字第3506號
公  訴  人  臺灣高雄地方法院檢察署檢察官
被      告  甲○○
            庚○○
            辛○○
共      同
選任辯護人  劉新安律師
上列被告因詐欺等案件，經檢察官提起公訴（98年度偵字第2068
1 號），被告於準備程序中就被訴事實均為有罪之陳述，經本院
告知簡式審判程序之旨，並聽取被告與公訴人之意見後，本院合
議庭裁定由受命法官獨任進行簡式審判程序，判決如下：
    主  文
甲○○共同犯詐欺取財未遂罪，共罪，各處有期徒刑伍月，如
易科罰金，均以新臺幣壹仟元折算壹日；又共同犯詐欺得利未遂
罪，處有期徒刑肆月，如易科罰金，以新臺幣壹仟元折算壹日；
又犯傷害罪，處有期徒刑月，如易科罰金，以新臺幣壹仟元折
算壹日。應執行有期徒刑壹年伍月，如易科罰金，以新臺幣壹仟
元折算壹日。
庚○○共同犯詐欺取財未遂罪，共罪，各處有期徒刑月，如
易科罰金，均以新臺幣壹仟元折算壹日。應執行有期徒刑柒月，
，如易科罰金，以新臺幣壹仟元折算壹日。
辛○○共同犯詐欺取財未遂罪，共罪，均累犯，各處有期徒刑
月，如易科罰金，均以新臺幣壹仟元折算壹日。應執行有期徒
刑柒月，如易科罰金，以新臺幣壹仟元折算壹日。
    事實及理由
一、辛○○前於民國95年間，因詐欺案件經臺灣高等法院高雄分
    院判處有期徒刑4 月確定，於96年6 月12日易科罰金執行完
    畢。因甲○○於97年6 月2 日在高雄市○○區○○路9 巷口
    ，騎乘重機車，與駕駛自小客車之翁任賢發生車禍受傷住院
    ，並因此患有器質性精神病，不能行走，且無意思能力，從
    而取得國軍高雄總醫院所出具之診斷證明書、高雄縣政府社
    會局核發之中華民國身心障礙手冊、行政院衛生署國民健康
    保險局所核發之重大傷病免自行部分負擔證明卡等物，嗣甲○○於98年1 月間精神狀態恢復正常後，為獲取保險理賠，
    單獨或分別共同與庚○○、辛○○、乙○○等人為下列犯行
    ：
  (一)甲○○與庚○○、辛○○共同基於意圖為自己不法所有之詐
    欺取財犯意聯絡，由甲○○佯裝痴呆且無法行走，庚○○或
    辛○○則依甲○○之指示，陪同甲○○前往接洽看診、辦理
    領取保險金所需之相關手續，嗣再由庚○○持上開證明文件
    ，分別於98年2 月13日向法商法國巴黎人壽保險股份有限公
    司申請新臺幣（下同）525 萬元之保險金、於98年2 月24日
    向大都會國際人壽保險股份有限公司申請100 萬元之保險金
    、於98年3 月5 日向國泰人壽保險股份有限公司申請312 萬
    元之保險金。
  (二)甲○○另與乙○○（乙○○部分，另經檢察官為緩起訴處分
    ），共同基於意圖為自己不法所有之詐欺得利之犯意聯絡，
    由乙○○於98年3 月6 日，向其所任職之美國安泰人壽保險
    股份有限公司申請免除甲○○1 年度之保險費45,000元。
  (三)嗣因上開(一)、(二)所示之保險公司察覺有異，不予核發保險理
    賠金並報警處理。警方於98年7 月8 日下午2 時20分許，在
    高雄縣大寮鄉○○路119 號執行拘提時，甲○○見到警方前
    來，為脫免逮捕，竟基於妨害公務執行及傷害之犯意，持鋸
    子朝丙○○警員揮舞，致丙○○受有左右肘、左小腿擦挫傷
    、左頭頂顳部擦傷等傷害。
  (四)警方復於同日下午5 時15分許，在大寮鄉○○路159 號拘提
    乙○○，並持搜索票，在前揭大寮鄉○○路119 號、內厝路
    159 號兩處實施搜索，扣得甲○○之中華民國精神障礙手冊
    、重大傷病免自行負擔證明卡各1 張、國軍高雄總醫院診斷
    證明書、大都會國際人壽保險股份有限公司保險繳費通知書
    、審核結果通知書、保險單各1 份、國軍高雄總醫院開立之
    藥品4 包、鋸子1 支等物。進而知悉上情。
二、本件被告甲○○、庚○○、辛○○所犯均為死刑、無期徒刑
    或最輕本刑為3 年以上有期徒刑以外之罪，其於準備程序中
    就被訴事實為有罪之陳述，經法官告知簡式審判程序之旨，
    並聽取公訴人之意見後，依刑事訴訟法第273 條之1 第1 項
    規定，合議庭裁定由受命法官獨任進行簡式審判程序，合先
    敘明。
三、證據：
  (一)被告甲○○、庚○○、辛○○等人於警詢及偵查中之供述及
    證述。
  (二)同案被告乙○○於偵查中之證述。
  (三)證人己○○、癸○○、壬○○、戊○○等人於警詢中之證述
    。
  (四)國軍高雄總醫院診斷證明書、中華民國身心障礙手冊、重大
    傷病免自行部分負擔證明卡、法商法國巴黎人壽保險股份有
    限公司理賠申請書、大都會國際人壽保險股份有限公司理賠
    給付申請書、國泰人壽保險股份有限公司理賠申請書、美商
    安泰人壽保險股份有限公司個人保險理賠保險金申請書暨報
    備書各1 份。
  (五)照片31張。
  (六)大東醫院診斷證明書1紙。
四、論罪：
    核被告甲○○、庚○○、辛○○等人上開犯罪事實(一)所示分
    別向3 家保險公司詐取財物之行為，均係犯刑法第339 條第
    1 項、第3 項詐欺取財未遂；被告甲○○就犯罪事實(二)所示
    行為，另涉犯刑法第339 條第2 項、第3 項詐欺得利未遂，
    犯罪事實(三)所為則係犯同法第135 條第1 項妨害公務、第27
    7 條第1 項傷害等罪。被告甲○○、庚○○、辛○○等人上
    開犯罪事實(一)行為部分、被告甲○○就犯罪事實(二)部分，均
    已著手於犯罪行為之實施，惟並未取得任何財物或利益，爰
    均依刑法第25條第2 項之規定減輕其刑。被告甲○○、庚○○、辛○○就犯罪事實(一)所為詐欺取財未遂部分、被告甲○○與共同被告乙○○就犯罪事實(二)所為詐欺得利未遂部分，
    彼此間分別具有犯意聯絡及行為分擔，均應論以共同正犯。
    又被告甲○○就犯罪事實(三)部分所為，係以一行為，同時觸
    犯分屬國家法益及個人法益之妨害公務執行罪及傷害罪，為
    想像競合犯，應從一重之刑法第277 條第1 項傷害罪處斷，
    公訴人認應從妨害公務罪論處，容有誤會。而被告甲○○所
    犯上開3 次詐欺取財未遂、1 次詐欺得利未遂、傷害等罪；
    被告庚○○、辛○○所犯上開3 次詐欺取財未遂罪，均係犯
    意各別，行為互殊，應予分論併罰。再被告辛○○有如犯罪
    事實欄所載受有期徒刑執行完畢之情形，有其臺灣高等法院
    被告前案紀錄表在卷可佐，其於有期徒刑執行完畢後，5 年
    內故意再犯本件有期徒刑以上之罪，為累犯，均應依法加重
    其刑。
五、科刑：
    原審酌被告等3 人不思以正當方式賺取財物，為貪圖不法利
    益，竟欲施用上開詐術以期獲取財產上之不法利益，雖未得
    逞，仍有可議；被告甲○○於員警依法執行職務時，持攻擊
    性武器傷害警員，輕忽國家公權力之執行，所為均無足取。
    檢察官雖以被告3 人危害金融秩序、被告甲○○以攻擊性武
    器傷害執法員警，而具體求處被告甲○○3 次詐欺取財未遂
    各有期徒刑1 年、詐欺得利未遂處有期徒刑10月、妨害公務
    部分有期徒刑7 月，應執行有期徒刑2 年；被告庚○○應執
    行有期徒刑1 年；被告辛○○應執行有期徒刑10月等語。及
    辯護人於本院準備程序及審理中以：被告甲○○於案發後亦
    透過辯護人及多方管道與告訴人即受傷員警丙○○道歉和解
    ，然未能達成；被告3 人之行為尚未達於危害社會經濟秩序
    之程度，及被告庚○○、辛○○係人情相挺，請求判處被告
    甲○○詐欺取財未遂部分各處有期徒刑3 月、詐欺得利未遂
    部分處有期徒刑2 月、妨害公務部分處有期徒刑3 月、傷害
    部分處拘役，被告庚○○給予緩刑、被告辛○○各處有期徒
    刑2 月等語。本院參酌被告等3 人，犯後均坦承犯行，堪認
    具有悔意，且被告3 人之參與情形，係由被告甲○○所主導
    、被告庚○○加以配合、被告辛○○僅係從旁支應；且3 人
    均尚未得財或得利、損害並未造成，且被害員警所受多處擦
    傷等傷勢尚非甚重，並兼衡被告3 人之品行、生活狀況、智
    識程度、上開犯罪情節、所用手段、被告甲○○尚未與告訴
    人即員警達成和解等一切情狀，分別量處如主文所示之刑及
    易科罰金之折算標準，並分別合併定其應執行之刑及依刑法
    第41條第8 項規定諭知易科罰金之折算標準較為適當，以資
    懲儆。至辯護人以：被告庚○○無前科，請求諭知緩刑等語
    ，本院審酌被告庚○○與其餘共同被告共同分別詐領3 家保
    險公司，雖屬未遂，惟所欲詐領之金額分別高達數百萬元，
    其惡性非輕，且案發時年已50歲，從事汽車板金修護工，國
    小畢業，有其警詢筆錄在卷足憑，足見其已有多年社會歷練
    ，顯屬智慮成熟之人，亦難認其涉犯本案係因一時失慮所致
    ，是經本院再三斟酌，認尚不宜對被告庚○○諭知緩刑之宣
    告，併此敘明。
據上論斷，應依刑事訴訟法第273 條之1 第1 項、第284 條之1
、第299 條第1 項前段，刑法第339條第1 項、第2 項、第3 項
、第135 條第1 項、第277 條第1 項、第25條第2 項、第55條、
第47條第1 項、第41條第1 項前段、第8 項、第51條第5 款，刑
法施行法第1 條之1 ，判決如主文。
本案經檢察官丁○○到庭執行職務
中    華    民    國    99    年    1     月    25    日
                刑事第十庭  法  官      呂明燕
以上正本證明與原本無異。
如不服本判決應於收受送達後10日內向本院提出上訴書狀，並應
敘述具體理由；如未敘述上訴理由者，應於上訴期間屆滿後20日
內向本院補提理由書（均須按他造當事人之人數附繕本）「切勿
逕送上級法院」。
中    華    民    國    99    年    1     月    25    日
                            書記官      張琇晴
附錄本判決論罪科刑之法條：
中華民國刑法第339條
意圖為自己或第三人不法之所有，以詐術使人將本人或第三人之
物交付者，處五年以下有期徒刑、拘役或科或併科一千元以下罰
金。
以前項方法得財產上不法之利益或使第三人得之者，亦同。
前二項之未遂犯罰之。
中華民國刑法第135條
對於公務員依法執行職務時，施強暴脅迫者，處三年以下有期徒
刑、拘役或三百元以下罰金。
意圖使公務員執行一定之職務或妨害其依法執行一定之職務或使
公務員辭職，而施強暴脅迫者，亦同。
犯前二項之罪，因而致公務員於死者，處無期徒刑或七年以上有
期徒刑。
致重傷者，處三年以上、十年以下有期徒刑。
中華民國刑法第277條
傷害人之身體或健康者，處三年以下有期徒刑、拘役或一千元以
下罰金。
犯前項之罪因而致人於死者，處無期徒刑或七年以上有期徒刑；
致重傷者，處三年以上十年以下有期徒刑。


司法院資訊處製作；財團法人民間司法改革基金會備份。
